臺灣高等法院臺南分院刑事判決　 93年度重上更(八)字第560號
上　訴　人　臺灣臺南地方法院檢察署檢察官
上　訴　人
即　被　告　乙○○
選任辯護人　李孟哲　律師
上列上訴人因被告殺人案件，不服臺灣臺南地方法院83年度重訴
字第20號中華民國84年2月28日第一審判決（起訴案號：臺灣臺
南地方法院檢察署81年度偵字第4947號），提起上訴，判決後，
由最高法院第8次發回更審，本院判決如下：
    主  文
原判決撤銷。
乙○○無罪。
    理  由
壹、公訴意旨略以：被告乙○○自民國（下同）八十年四月間起
    即與被害人林文玲同居，迨至八十一年二月間始遷居於台南
    市○○街一○二號四樓之四，其間二人即常因感情問題時生
    爭執，嗣乙○○於八十一年四月二日凌晨一時許，自外應酬
    返回上開住處，見林女尚未返回，心生不滿，及至同日凌晨
    二時至四時，林女返回上開住處，二人一言不合，發生口角
    ，乙○○萌生殺意，以左手扼壓林文玲之頸部，致林女窒息
    死亡，乙○○為圖脫免刑責，乃以透明膠布貼封於林女口部
    ，並以布條環套林女頸部，再將之懸掛於上開處所屋內裝潢
    之橫樑上，企圖以林女係上吊自縊死亡卸責，且於同日上午
    九時四十五分以林女自縊死亡向警方報案。因認被告乙○○
    涉有刑法第二百七十一條第一項殺人罪嫌云云。
貳、按犯罪事實應依證據認定之，無證據不得認定犯罪事實；又
    不能證明被告犯罪者，應諭知無罪之判決；刑事訴訟法第一
    百五十四條第二項、第三百零一條第一項分別定有明文。又
    所謂犯罪事實之證據，係指足以認定被告確有犯罪行為之積
    極證據而言，該項證據且須適合被告犯罪事實之認定，始得
    採為斷罪資料，有最高法院二十九年上字第三一０五號、五
    十三年台上字第二七五０號判例足資參照。復認定不利於被
    告之事實，須依積極證據，苟積極證據不足為不利於被告事
    實之認定時，即應為有利於被告之認定，更不必有何有利之
    證據。再事實之認定，應憑證據，如未能發現相當證據，或
    證據不足以證明，自不能以推測或擬制之方法，為裁判基礎
    ，最高法院三十年上字第八一六號、四十年台上字第八六號
    判例亦可參照。再刑事訴訟法第一百六十一條已於民國九十
    一年二月八日修正公布，其第一項規定：檢察官就被告犯罪
    事實，應負舉證責任，並指出證明之方法。因此，檢察官對
    於起訴之犯罪事實，應負提出證據及說服之實質舉證責任。
    倘其所提出之證據，不足為被告有罪之積極證明，或其指出
    證明之方法，無從說服法院以形成被告有罪之心證，基於無
    罪推定之原則，自應為被告無罪判決之諭知，最高法院九十
    二年台上字第一二八號著有判例可參。
參、本件公訴人認被告涉有殺害林文玲之罪嫌，係以臺灣臺南地
    方法院檢察署法醫師江啟遠相驗報告及臺灣高等法院檢察署
    法醫中心鑑定報告書，均認定被害人林文玲係遭頸部扼壓窒
    息死亡，並非生前吊頸自縊身亡，為其論據。訊之上訴人即
    被告乙○○則否認有於上開時地殺人之情事，辯稱：伊與林
    文玲自八十年四月間起在臺南市租屋同居，迨至八十一年二
    月間，遷居於臺南市○○街一０二號四樓之四。而於八十一
    年二月間，因為二人個性不合，彼此就不講話。且彼此生活
    作息不同，伊當建築工，早上八點上班，回家都已經半夜一
    、二點。而林文玲在舞廳上班，晚上九點上班，半夜二、三
    點回來。林文玲回來時，伊已經睡著了，伊起床，林文玲還
    在睡覺。於八十一年四月二日凌晨一時許，伊自外飲酒回去
    後，人還很清醒，當時林文玲還沒回來，伊就睡著了，林文
    玲何時回來不清楚，當天沒有發生口角。伊早上九點半以後
    起來，發覺林文玲上吊在那邊，衝下樓請管理員幫忙報案。
    林文玲是自己上吊，不是伊把林文玲弄死以後，再佯裝上吊
    的等語置辯。
肆、經查：
一、程序方面：
  (一)被告以外之人於審判外之言詞或書面陳述，除法律有規定者
    外，不得作為證據。被告以外之人於檢察事務官、司法警察
    官或司法警察調查中所為之陳述，與審判中不符時，其先前
    之陳述具有較可信之特別情況，且為證明犯罪事實存否所必
    要者，得為證據。刑事訴訟法第一百五十九條第一項、第一
    百五十九之二分別定有明文。證人馬超強在警詢所為之證述
    ，係屬審判外之言詞陳述，被告不同意列為證據，且無刑事
    訴訟法第一百五十九條之二情事，自無證據能力，不得為本
    案證據。
  (二)證人、鑑定人依法應具結而未具結者，其證言或鑑定意見，
    不得作為證據，刑事訴訟法第一百五十八條之三定有明文。
    證人甲○○、機文正（即除八十一年四月二十一日及同年六
    月十五日檢察官訊問外）、林國松及鑑定證人江啟遠等人在
    臺灣臺南地方法院檢察署檢察官偵訊時，未經具結，自無證
    據能力，不得為本案證據。
  (三)被告以外之人於審判外之陳述，雖不符前四條之規定，而經
    當事人於審判程序同意作為證據，法院審酌該言詞陳述或書
    面陳述作成時之情況，認為適當者，亦得為證據。當事人、
    代理人或辯護人於法院調查證據時，知有第一百五十九條第
    一項不得為證據之情形，而未於言詞辯論終結前聲明異議者
    ，視為有前項之同意。刑事訴訟法第一百五十九條之五定有
    明文。證人機文正、甲○○等人在警詢所為之證述，係屬審
    判外之言詞陳述，檢察官、辯護人、被告並無不同意列為證
    據，且本院審理時，無於言詞辯論終結前聲明異議。而前開
    證人在警詢所為之證述，係在自由意志下所為陳述，並親閱
    筆錄無訛後始簽名作成之情況，且該證言適為本案應審酌必
    要事項，自有證據能力，得為本案證據。
  (四)被告以外之人於偵查中向檢察官所為之陳述，除顯有不可信
    之情況者外，得為證據，刑事訴訟法第一百五十九條之一第
    二項定有明文。證人馬超強、機文正（即八十一年四月二十
    一日及同年六月十五日檢察官之訊問）在臺灣臺南地方法院
    檢察署檢察官偵訊時，業經檢察官查明與被告無親屬、婚約
    、法定代理關係，並告知具結義務及偽證之處罰後，命具結
    以擔保其證言之真實性。另實務運作，偵查中檢察官向被告
    以外之人所取得之陳述，原則上均能遵守法律規定，不致違
    法取供，該證人於偵查中向檢察官所為之證言，並無顯不可
    信之情事，自有證據能力，得為本案證據。
二、實體方面：
  (一)被告供認：伊與林文玲自八十年四月間起在臺南市租屋同居
    ，迨至八十一年二月間，遷居於臺南市○○街一０二號四樓
    之四。自八十一年二月間，二人感情不睦，少有交談。其於
    八十一年四月二日凌晨一時許，自外飲酒返回臺南市○○街
    一０二號四樓之四住處，當時意識清醒，且被害人林文玲尚
    未返回前開住處。而於八十一年四月二日，發現林文玲懸吊
    於臺南市○○街一０二號四樓之四死亡之事實，業據被告供
    陳在卷（見本院卷第二宗第十四頁）。且被害人林文玲懸吊
    死亡，亦經檢察官率同法醫師相驗屬實，有八十一年四月三
    日現場勘驗筆錄、相驗屍體證明書、驗斷書、屍體正面暨背
    面紀錄圖及八十一年四月二十九日解剖勘驗筆錄、解剖紀錄
    （見臺灣臺南地方法院檢察署八十一年度相字第三九二號卷
    第七頁、十七至二十三頁；同署八十一年度偵字第四九四七
    號第二十一頁、二十六至三十頁）。是林文玲於八十一年四
    月二日在臺南市○○街一０二號四樓之四懸吊死亡時，該處
    所僅被告與林文玲二人，則林文玲之死亡，是否係被告以手
    壓頸部致窒息死亡（含以手壓頸致昏迷），再以布條環套林
    文玲頸部，將之懸掛於上開處所屋內裝潢之橫樑上卸責或林
    文玲自行上吊死亡，厥為本件爭點，合先敘明。
  (二)證人即臺灣臺南地方法院檢察署法醫師江啟遠證稱：死者林
    文玲驗斷書係伊寫的，相驗時有疑問，譬如嘴吧有貼透明膠
    布，下體有分泌物，死因可疑，所以要解剖送鑑定等語（見
    本院上訴卷第八十二至八十三頁）。顯示法醫師江啟遠初步
    相驗林文玲屍體時，對死因為何當下未得確定而有所懷疑，
    尚待解剖送鑑始得確認無疑。再本院提示八十一年六月十五
    日，臺灣高等法院檢察署法醫中心八十一年高檢醫鑑字第一
    一五號鑑定結果（見臺灣臺南地方法院檢察署八十一年度偵
    字第四九四七號卷第八十五至九十一頁）及內政部警政署刑
    事警察局八十四年七月十二日刑醫字第七０九九七號鑑驗書
    （見本院上訴卷第五十四頁）為之詢問，證人江啟遠證稱：
    「死者頸部有外傷，索溝不單純且有壓絞，可見吊的時間與
    死的時間很近．．．膠布貼的好好的，表示反抗的本能已消
    失．．．頸部索溝係死後再吊的」等詞（見本院上訴卷第八
    十三頁背面）。則證人江啟遠所為明確證述林文玲係死後上
    吊之詞，乃依前開高檢署法醫中心及內政部警政署刑事警察
    局鑑驗書為據，應可確認。
  (三)內政部警政署刑事警察局八十四年七月十二日刑醫字第七０
    九九七號鑑驗書鑑驗結果：據臺南地檢署相卷第三九二號第
    二十頁驗斷書記載，死者頸部索溝二條，一條自頸前走環繞
    後中央打死結，另一條係自頸前橫走斜經兩耳後逐漸消失，
    偵卷第四九四七號卷第二十八頁解剖紀錄，頸部索痕兩條，
    擦傷痕跡，但法醫中心鑑定其皮膚以濃福馬林液固定嚴重收
    縮變形，已無法詳確觀察其原來傷勢（同偵卷第四九四七號
    卷第八十八頁後），因卷內照片沒有照清楚，故本件仍請原
    解剖法醫師確認，其剖驗之索溝生活反應，應係死後再吊與
    否較為妥當等情（見本院上訴卷第五十四頁）。是該鑑定，
    尚未為被害人林文玲係死後懸吊之證明。
  (四)臺灣高等法院檢察署法醫中心八十一年六月十五日鑑定書「
    鑑定經過」第一項固稱：「．．其（指被害人）傷勢略集中
    於右頸部而判斷，兇手似慣用左手扼壓所致」（見臺灣臺南
    地方法院檢察署八十一年度偵字第四九四七號卷第八十八頁
    背面），似指被害人遭兇手從正面以左手扼壓，方有「兇手
    慣用左手，被害人傷勢集中於右頸部」之結論；惟本院前審
    再函請該法醫中心解釋，該中心八十六年一月六日檢仁醫字
    第一０五號函說明第二項第四點又改稱：「鑑定書所記載，
    『其傷勢略集中於右頸部而判斷，兇手似慣用左手扼壓所致
    』一節係筆誤，應為『被害人似慣用右手所致』」，有該函
    附卷可稽，惟被害人既右頸部有傷勢，其以「右手」掙脫因
    此造成很深的指甲痕乃必然現象，該法醫中心第一０五號函
    已修正其先前之鑑定意見（見本院上更一卷第七十五頁）；
    再臺灣高等法院檢察署法醫中心八十一年六月十五日鑑定書
    又稱：「被害人頸部有外傷．．被害人右上頸部有多處指甲
    痕，中上頸部亦有相同傷痕．．其傷勢似為生前扼壓痕．．
    經切開時，一處一處境界分明，絕非繩索所造成之擦傷。因
    此認定林文玲生前被扼殺，他殺無疑」（見臺灣臺南地方法
    院檢察署八十一年度偵字第四九四七號卷第九十一頁），但
    八十六年一月六日檢仁醫字第一０五號函再解釋時稱：「指
    甲痕之形成有二種情形，一為兇手之扼頸痕，其指甲痕通常
    不明顯，因兇手必小心翼翼地，隱蔽其罪行之故。另一種情
    形是被索扼頸人（即被害人林文玲）由於頸部受扼或絞壓不
    能呼吸掙扎解脫，由其（指被害人林文玲）手指所造成，因
    其掙扎係為生存而拼命者，是不顧一切，其指甲痕非常明顯
    。被害人右頸之指甲痕很深，必為被害人自己所造成」等語
    （見本院上更一卷第七十五頁），改稱被害人係因上吊窒息
    難過，為解脫而極力掙扎，因此造成很深之指甲痕，並非遭
    人扼殺。是故，臺灣高等法院檢察署法醫中心之鑑定意見，
    有前後不一情形。從而，僅憑臺灣臺南地方法院檢察署法醫
    師江啟遠之相驗報告及臺灣高等法院檢察署法醫中心八十一
    年六月十五日鑑定報告書之意見，顯尚不足以證明被害人林
    文玲確為他殺。
  (五)本院前審對前開臺灣高等法院檢察署法醫中心八十六年一月
    六日檢仁醫字第一０五號函內載「通常自殺上吊時，頸部除
    有索痕外，不致有其他外傷，如有外傷如指甲痕時，幾可確
    定為他殺無疑，這是死者生前有反抗之確證。指甲痕之形成
    有二種情形，一為兇手之扼頸痕，其指甲痕通常不明顯，因
    兇手必小心翼翼地，隱蔽其罪行之故。另一種情形是被索扼
    頸人（被害人，即死者）由於頸部受扼或絞壓不能呼吸掙扎
    解脫，由其（指死者）手指所造成，因其掙扎係為生存而拼
    命者，是不顧一切，其指甲痕非常明顯。死者右頸之指甲痕
    很深，必為被害人自己所造成。」等語。本院前審就該鑑定
    所為依「指甲痕」為之判斷是否他殺，仍有疑義，再為函查
    ，經法醫研究所八十九年十二月十九日法醫所八九理字第二
    二九一號函復：「死者右頸部指甲痕無可能自行上吊後因呼
    吸困難自行以手摳扯陷於頸部肌肉之繩索所造成，而為『死
    者生前遭人扼頸勒殺時，為掙脫頸扼壓，強扳扼於頸部之外
    力所造成』。通常上吊嫌疑時，索痕外，很少有其他外傷。
    故法醫學上常稱縊頸部之指甲痕為抵抗痕，與外力（他為）
    有重大關連性。」等語（見本院重上更四卷第三十八頁）。
    法醫研究所八十九年十二月十九日法醫所八九理字第二二九
    一號函復就死者右頸部指甲痕形成之原因，見解與臺灣高等
    法院檢察署法醫中心八十六年一月六日檢仁醫字第一０五號
    函並非一致。本院前審再行函請法醫研究所解釋，該所九十
    年四月二十六日法醫所九０理字第七三六號函謂：「本所原
    鑑定人研判意見如下：(1)死者林文玲死因鑑定一案，已於八
    十一年六月十五日由「台灣高等法院檢察署法醫中心」以「
    （八一）高檢醫鑑字第一一五號」鑑定書鑑定在案。鑑定人
    在其鑑定書「（五）結論」指出，死者頸部有外傷，有繩索
    索痕外，有多處指甲痕（因以濃福馬林溶液固定嚴重變形）
    。鑑定中認為此等「指甲痕」不論出於被害人與否，均認其
    死因有他殺成份。因已有索痕，不必再來扼頸之故。其外有
    殊多項事證而認有他為可能。(2)「指甲痕」之認定係根據鑑
    定死者死因時，送鑑頸部皮膚而得到結論，肉眼觀察顯然可
    與生前索痕有別。死者顯然有索痕，另外有殊多「指甲痕」
    。法醫學研判死者有可能頸部被扼索時「可自行以手摳扯陷
    於頸部肌肉之繩索」等之抵抗痕之證據，但無法否定「非為
    抵抗頸部被遭壓掙脫所造成。」，即亦無法排除「指甲痕」
    為頸部在遭壓扼時為掙脫所造成之意。」等語（見本院重上
    更四卷第八十二至八十三頁）。亦即關於死者指甲痕之造成
    ，有可能係自己為掙脫頸部遭壓制而摳扯，亦有可能係因外
    力扼頸，為抵抗掙脫所造成。然如係後者情形即被告以手扼
    林文玲頸部，被害人林文玲予以抵抗，造成指甲痕留於頸部
    ，其抵抗時必對加害之被告反擊，然案發後檢察官勘查被告
    身體，檢查結果並無明顯外傷，此據刑警陳明源於本院更(二)
    審到庭證述在卷（見本院上更二卷第九十五至九十六頁）。
    故排除以外力扼頸於被害人之因素後，被害人林文玲頸部指
    甲痕即有可能係他原因或係前者所指，吊頸後自行摳扯所造
    成。查被害人林文玲上吊時再翻白放大之照片，觀其頸部上
    方之三角形壓痕，很明顯係布質腰帶之環帶頭之環扣壓痕所
    造成，而非外力扼頸之壓痕，並有該被害人上吊之放大照片
    附於本院更一審卷足稽。經本院前審再向法醫研究所函查，
    分經該所先於九十一年一月十八日以法醫理字第０九一００
    ００一八八號函復：「指甲痕與送鑑繩索無關」（見本院重
    上更五卷第六十五至六十六頁）；且經本院前審九十一年八
    月十六日再函請法醫研究所再仔細鑑定被害人頸部之三角壓
    痕是否係指甲痕或係環扣痕結果，法務部法醫研究所九十一
    年十月三十日以法醫理字第０九一０００二八三二號函復亦
    無法遽作結論，而認應依現場屍體上吊時布質扣帶環所存於
    頸部的位置以為認定之依據（見本院重上更六號卷第六十頁
    ）。是臺灣高等法院檢察署法醫中心及法醫研究所就「指甲
    痕」是否環帶頭之環扣壓痕造成，尚無得確定，是該「指甲
    痕」亦不得為被害人林文玲他殺之認定。
  (六)本院前審於八十五年八月十二日勘驗相驗時所拍攝之錄影帶
    時，發現：(1)被害人林文玲屍體未被洋裝覆蓋之腿部、左手
    掌、手指均呈現屍斑，搬動屍體時所顯露之腹部則未見屍斑
    。(2)被害人屍體胯間正下方有一灘液體。(3)被害人左手腕有
    橫行之外傷，嘴部貼有透明塑膠帶等，有本院該日勘驗筆錄
    可考（見本院上更一卷第三十六至三十七頁）。本院前審於
    八十五年八月二十九日到臺南市警察局刑警隊以該隊之儀器
    勘驗警方拍攝之Ｖ８錄影帶時，確實發現：(4)被害人屍體胯
    間有液體往下滴。(5)被害人上吊之布條係由二個布圈相環而
    成，上段係白色、下段係黑色，靠近右頸部似有硬質環扣等
    ；勘驗解剖屍體錄影帶時，發現被害人屍體左手腕內側有條
    狀割痕，但無傷口，亦有本院該日勘驗筆錄可稽（見本院上
    更一卷第五十三至五十四頁）。證人陳明源所提供之被害人
    頸部近距離特寫鏡頭，可明顯看出被害人右頸部有多處傷痕
    部位，有一直角形壓痕，有該照片附卷可稽（見本院上更一
    卷證物袋）。且該直角形壓痕與被害人被發現上吊時右頸部
    似有硬質環扣（按即黑色腰帶塑膠質環扣）所壓住之部位、
    形狀均相同，此由相關錄影帶及照片比對觀察即可明顯辨認
    。另本院前審於勘驗錄影帶時，亦發現被害人屍體有尿失禁
    情形（見上訴卷第七十八頁）。就被害人屍體於解下前，身
    體仍呈吊頸狀態而有滴尿情形，與自殺或他殺有無關連。本
    院函詢法務部法醫研究所，該所復稱，「吊頸死亡是屬急死
    ，其過程非常迅速，如典型時不過約四～五分鐘之久而已，
    一分鐘陷於意識不明，相繼引起全身抽筋。大小便失禁多發
    生於此時期（非死亡後，但滴小便是有可能為死後搬動屍體
    時），所以他殺時，多在現場（勒頸現場）滴尿或滴大便或
    滴精，上吊（自縊）時，必在現場（上吊）滴尿或流出大便
    （搬動的不在此限）」等語。有該所八十九年十二月十九日
    法醫所八九理字第二二九一號函可考（見本院重上更四卷第
    三十八至三十九頁）。依上開說明，死者於尚屬懸吊狀態，
    身體有滴尿情形，應屬生前上吊，並非死而後吊。是公訴人
    所指被告以左手扼壓林文玲之頸部，致林女窒息死亡，再以
    布條環套林女頸部，再將之懸掛於上開處所屋內裝潢之橫樑
    上之事實，所為之認定，即失所據。
  (七)另自勘驗錄影帶可發現：被害人之嘴部完整地貼有透明塑
    膠帶，而被害人之雙手並未上綁，則何以嘴部透明塑膠帶未
    能撕下？且何以其衣著整齊頭髮並無紛亂？何以被害人身上
    其他部位沒有受傷現象？何以被害人左手腕內側有條狀傷痕
    但無傷口？何以被害人胯間於錄影時仍有尿液往下滴？何以
    用於貼嘴部之剩餘透明塑膠帶一捆仍留於桌上，未被兇手取
    走以湮滅證據？均顯示被害人若為他殺，何以有上述與他殺
    之通常被害人身體有抵抗後遺留之痕跡，現場亦會留有蛛絲
    馬跡以供追查等情形不符，亦即自勘驗錄影帶死者被發覺情
    形及屋內陳設並無異常等情況，實難認被害人係他殺。至被
    害人頸部之二道索溝痕跡，其中一道可明顯辨認係被害人上
    吊時所造成，另一道雖有自頸部後面打死結現象，然因其痕
    跡並不明顯，可見當時打死結時之力道並不強，苟他人欲以
    此方法殺害被害人，應無不用力勒緊再打結之理，然打結力
    道並非強大，亦有違他殺之常理。唯若係被害人所自為，則
    因被害人身為女子致力有未逮、或因用力時所產生之痛苦以
    致未能持續用力而鬆手，自屬可能。又依通常情形，被害人
    若係被人以手壓勒所致，兇手必係以雙手同時動作緊勒頸部
    兩側，不可能係以單手緊勒一側。因而被害人右側頸部之傷
    勢應係被害人上吊時之布條內塑膠質環扣壓迫所致，而非以
    手緊勒造成。再參以證人即被害人母親甲○○於警訊中指稱
    ：「（被害人林文玲）每次電話中都哭說她的打擊很大」等
    語（見臺南地檢署八十一年度相字第三九二號卷第三頁背面
    ）。另證人機文正於偵查中亦證稱：「（問：在你印象中林
    文玲有無自殺紀錄？）答：有的，七十九年、吃藥，（因）
    乙○○回去時知道，打電話給我，叫我過去才知道」等詞。
    （見臺南地檢署八十一年度偵字第四九四七號卷第六十二頁
    背面）。證人機文正與本案並無利害關係，自無具結後甘冒
    刑事偽證追訴之處罰，故為有利被告證詞之理，是證人機文
    正所證被害人林文玲曾有自殺紀錄，有自殺之傾向，此有利
    被告之證明，尚無得排除。
  (八)本院為探求林文玲死因，於九十四年十月二十五日，檢附卷
    內臺灣高等法院檢察署函及法務部法醫研究所函九份（含前
    開所示之函）、林文玲死亡現場拷貝錄影帶及彩色照片十九
    張、臺灣臺南地方法院檢察署八十一年度偵字第四九四七號
    及八十一年度相字第三九二號卷二宗，送請國立臺灣大學醫
    學院附設醫院再為鑑定。經該院於九十六年二月五日九六醫
    秘字第０一四六號函復：(1)現場照片之觀察：死者陳屍現場
    有二個椅子，死者兩足後腳跟懸空，兩手及兩腳之屍斑均呈
    向地面沉積之現象，解下屍體呈僵硬之狀態，符合上吊之典
    型現場狀況。(2)屍體照片之觀察：死者頸部有Ｖ型向上索痕
    ，其上有多處繩結之壓跡擦傷，比對現場上吊之布條下面打
    結、扣環狀況可以吻合。依據屍體驗斷書記載：死者左手腕
    內側有三Ｘ一．五公分散條狀割傷痕跡，但現場並未發現有
    血跡，故應屬表淺傷或是磨擦性擦傷，旁有猶豫表淺傷。死
    者口鼻部有粘貼透明膠帶二層，僅在臉頰部，並未纏繞到後
    頸部。(3)死者死因與死亡方式：死者死因為頸部機械性壓迫
    窒息死亡，符合上吊之表現，並非扼壓或絞勒致死。死者的
    死亡方式無法排除自殺。
  (九)證人馬超強固證稱：伊係大樓管理員，上班時間為上午六時
    到下午六時，於八十一年四月二日上班後未見被告出去，但
    在該日上午八時許，被告從外面跑進來，叫伊去報案（見臺
    南地方法院檢察署八十一年度偵字第四九四七號卷第十五頁
    、本院上更二卷第七十一至七十二頁）。就證人馬超強之證
    述與被告所辯：伊早上九點半以後起來，發覺林文玲上吊在
    那邊，衝下樓請管理員幫忙報案等情不符。查：臺南市警察
    局第四分局中正派出所記載被告報案時間是上午九時四十五
    分，有該派出所相驗案件初步調查報告表可參（臺南地方法
    院檢察署八十一年度相字第三九二號卷第二頁）。而證人馬
    超強本院證稱：伊要被告自己去報案，被告走一會，警察就
    來了等情（見本院上更二卷第八十一頁）。是證人馬超強稱
    見到被告之時間為上午八時云云，尚非無疑。再本院於八十
    八年十一月三十日前往臺南市○○街一○二號四樓之四之樓
    下勘驗及量測結果，證人馬超強所任職之櫃台與樓梯間之距
    離為七十公分，而被告始終否認當時自外面跑進來，而稱係
    由電梯下來後走過櫃台，因而馬超強遂誤以為被告係從外面
    進來等語。惟若被告係自外面進來屬實，被告自可以被害人
    林文玲上吊時，伊尚未回來為由，而推託不知情，然被告供
    承當伊醒來時，才發現被害人上吊，因而當時被告究係由外
    面進來或係由樓上下來，核與本件被害人林文玲究係自殺或
    他殺不生影響，惟依被告所供應係被告發現被害人上吊自殺
    時一時心慌從樓上乘電梯下樓奔跑時，衝過管理員值班台，
    乃折回要求管理員代為報案，故管理員誤會其係自外入大樓
    ，應屬可採。是證人馬超強上開證述，無得為被告殺害林文
    玲之不利證明。又被告固供認；伊與林文玲自八十年四月間
    起在臺南市租屋同居，迨至八十一年二月間，遷居於臺南市
    ○○街一０二號四樓之四。自八十一年二月間，二人感情不
    睦，少有交談等情，此僅能證明被告與林文玲二人感情不睦
    。再林文玲死後解剖，證實其胃中有食物尚未完全消化，且
    其陰道內有不屬於同居人（即被告）之精液，顯林文玲案發
    前仍能正常進食，並有性行為，此僅係表示林文玲生前曾進
    食及有性行為之狀況；復林文玲懸吊死亡，未發現留有遺書
    ，且用膠布貼口，穿著亦不整齊及不備妥繩索而用二條布帶
    連結等情，惟此亦僅係林文玲死後當場之現況。另林文玲屍
    體懸掛處距被告睡覺之床舖僅三至四公尺遠，其間又無任何
    障礙物阻隔，林文玲懸吊踢翻圓矮凳，死前應有掙扎，被告
    竟毫無知悉，亦有可能係被告酒後熟睡之故。上揭情狀，尚
    難跳躍推論被告有殺害林文玲之事實，亦併為敘明。
  (十)依上所述，足見臺灣臺南地方法院檢察署法醫師江啟遠之相
    驗報告及臺灣高等法院檢察署法醫中心鑑定報告書之意見，
    有前後歧異矛盾情形，而不足以證明被害人林文玲確為他殺
    。且由發現被害人上吊現場，亦有種種與他殺情形不符之現
    象，反而有多種與自殺情形相符之現象。再參酌被害人有自
    殺之紀錄及傾向，顯示被害人不無自殺之可能，國立臺灣大
    學醫學院附設醫院亦為不排除自殺之鑑定。是公訴人所舉之
    證據，尚不足為被告有罪之積極證明，或其指出證明之方法
    ，亦無從說服法院以形成被告有罪之心證。
伍、綜上各情，依卷存證據，本件被害人既如前所述不無自殺之
    可能，此外又查無其他積極證據，足資證明被害人確係遭他
    殺，更查無任何證據足以證明被害人確係被告所殺害，則揆
    諸前開判例意旨，自不得以推測擬制方法，遽為認定被告殺
    害被害人之基礎，從而自應認被告之犯罪應屬不能證明，原
    審法院未詳細調查並勾稽證據調查所得，即為被告殺人罪刑
    之判決，容有未洽，被告上訴意旨亦執此指摘原判決不當，
    為有理由，應由本院將原判決撤銷，為被告無罪判決之諭知
    。
據上論斷，應依刑事訴訟法第三百六十九條第一項前段、第三百
六十四條、第三百零一條第一項前段，判決如主文。
本案經檢察官王碧霞到庭執行職務。
中　　華　　民　　國　　96　　年　　5 　　月　　31　　日
                  刑事第三庭    審判長法　官 陳義仲
                                      法　官 蔡勝雄
                                      法　官 蘇清水
以上正本證明與原本無異。
檢察官如不服本判決應於收受本判決後十日內向本院提出上訴書
，其未敘述上訴理由者並得於提起上訴後十日內向本院補提理由
書。
　　　　　　　　　　　　　　　  　　　書記官 陳嘉琍
中　　華　　民　　國　　96　　年　　5 　　月　　31　　日
